【裁判字號】    95,交抗,127
【裁判日期】    950227
【裁判案由】    違反道路交通管理處罰條例
【裁判全文】
臺灣高等法院交通事件裁定             95年度交抗字第127號
    抗  告  人
    即受處分人 甲○○
上列抗告人因違反道路交通管理處罰條例案件，不服臺灣士林地
方法院，中華民國94年11月30日所為裁定（94年度交聲字第388
號），提起抗告，本院裁定如下：
    主  文
原裁定撤銷，發回臺灣士林地方法院。
    理  由
一、原審法院裁定如附件所示。
二、抗告意旨略以：
  (一)本件舉發違規通知單係抗告人母親親自到交通裁決所調閱影
    印，可從該通知單上係記載「移送聯」、「本聯移送受理機
    關」等文字，而非「通知收執聯」即明其理，未料原法院錯
    認本件舉發違規通知單係經違規者當場簽名，並當場交給違
    規者。
  (二)抗告人於92年8月28日始考取重型機車駕照，抗告人之重型
    機車駕照並未遺失、遭竊，因此，本件駕駛人所持之「甲○
    ○」機車駕照即係偽造而來。
  (三)抗告人與柏人睿及其女友即登記名義車主劉子微根本毫不相
    識，如何借用汽車？如何與柏人睿同在該車？又如何出示同
    車乘客之身分證？更不用提抗告人根本不會駕駛自小客車，
    上情顯示，抗告人實係無辜遭誣陷之人。
  (四)另抗告人之身分證件遭竊、遺失後，復因身分遭冒用報領薪
    資所得，而於94年5月25日向財政部台北市國稅局中正稽徵
    所提出檢舉，該違規舉發單上之「甲○○」簽名筆跡並非抗
    告人之筆跡，自極有可能為他人冒用抗告人甲○○之名義簡
    仔舍名於該舉發單上，原法院未依職權送鑑定，逕以關於「
    甲○○」之簽名筆法多種，尚不足以證明違規舉發單上簽名
    「甲○○」三字非其所簽。
三、按按道交通管理處罰條例第89條規定：法院受理有關交通事
    件，準用刑事訴訟法之規定，其處理辦法，由司法院會同行
    政院定之。再者，聲明異議案件之處理，除準用刑事訴訟法
    有關規定外，依本辦法之規定處理之，又交通法庭就聲明異
    議之案件，必要時，得訊問受處分人及其他關係人，並得傳
    喚證人，命行鑑定，實施勘驗，道路交通案件處理辦法第4
    條第1項、第26條亦定有明文。本院經查：
  (一)抗告人甲○○聲明異議時所提出之臺北市警察局舉發違反道
    路交通管理事件通知單（移送聯）北市警交大字第ＡＣＵ59
    4253號1紙（原審卷第8頁）上記載「本聯移送受理機關」，
    ，該通知單上係記載「移送聯」、「本聯移送受理機關」等
    文字，似應係舉發單位檢送原處分機關之卷證，是否如抗告
    人所稱係其母親向臺北市交通裁決所調閱影印而來，若是，
    則抗告人並未收受舉發員警吳志杰交付之該舉發違反道路交
    通管理事件通知單，自不能以抗告人甲○○事後為聲明異議
    而向原處分機關影印該紙舉發通知單，作為聲明異議之證據
    ，即遽認其未能舉證證明取得來源，認為應認係其違規持重
    型機車駕照駕駛小客車，當場由警察取締交付舉發單云云（
    原裁定理由四），此部分自有查明之必要。
  (二)抗告人甲○○所稱其於92年5、6月間，身份證曾遭人竊取，
    並冒用其名義虛報薪資所得，已據其提出92年6月21日之臺
    北市政府警察局北投分局永明派出所受理非刑事報案二聯單
    1紙、虛報薪（工）資檢舉書1紙在卷可稽（本院卷證2、4）
    ，又依證人即舉發員警吳志杰於原審證稱：「本件舉發當時
    ，車上還有一個學生，說車子是他女友劉子微的，劉子微是
    文化大學學生…．駕駛人說他沒有駕駛執照……他當時有遞
    甲○○身份證給我看」（原審卷第30頁），另參以證人劉子
    微於原審證實登記其名義之0753－DA號自用小客車為當時之
    男友柏人睿所使用（劉子微並未陳稱為柏人睿所有），伊與
    柏人睿均就讀文化大學等語（見原審卷第41、42頁）。證人
    柏人睿於原審則證：0753－DA號自用小客車為其所有，之前
    曾借予多人使用，（並未陳稱登記為劉子微名義，原審訊問
    其是否認識甲○○，筆錄漏未記載證人之回答）等語（原審
    卷第46頁）。而原審綜上各情既認定：「警員吳志杰舉發本
    件違規時，柏人睿乃在上開車上，雖柏人睿不能或不願說出
    前開違規日駕車之人是誰」一情，自有傳訊抗告人甲○○與
    證人柏人睿當庭對質查明該駕駛者是否確為為抗告人甲○○
    之必要。
  (三)證人劉子微於原審又證稱：當日開車（指警員吳志杰舉發時
    ）之人伊不確定是否為綽號「阿輝」之人，「阿輝」是伊朋
    友，原來住台中等語，並提出該「阿輝」之人使用之行動電
    話（原審卷第42頁），原審亦據以查明該行動電話使用人之
    資料（原審卷第50頁），且證人柏人睿亦證述綽號「阿輝」
    之人（原審卷第47頁），顯見綽號「阿輝」之人既為證人劉
    子微及柏人睿共同之友人，則其是否為當時駕駛該部汽車而
    為警員吳志杰攔停查獲之人，事關抗告人甲○○有無本件違
    規行為之成立，自有深入究明調查之必要。
四、綜上所述，原裁定未詳為審酌，遽予駁回受處分人聲明之異
    議，容有未合。受處分人提起抗告，指摘原裁定不當，非無
    理由，自應由本院將原裁定撤銷發回，原審法院更行審慎調
    查、處理，以昭折服。
五、據上論斷，應依道路交通管理處罰條例第89條，道路交通案
    件處理辦法第26條，刑事訴訟法第413條前段，裁定如主文
    。
中    華    民    國    95    年    2     月    27    日
                  交通法庭審判長法  官  林堭儀
                                法  官  宋  祺
                                法  官  蔡明宏
以上正本證明與原本無異。
不得再抗告。
                                書記官  陳建邦
中    華    民    國    95    年    2     月    27    日


司法院資訊處製作；財團法人民間司法改革基金會備份。
